臺灣屏東地方法院刑事判決　　　　　　　99年度訴字第1251號
公　訴　人　臺灣屏東地方法院檢察署檢察官
被　　　告　陳天賜
選任辯護人　柳聰賢律師
上列被告因違反毒品危害防制條例等案件，經檢察官提起公訴（
99偵字第6923號）本院判決如下：
    主  文
陳天賜販賣第二級毒品，處有期徒刑捌年陸月，扣案第二級毒品
甲基安非他命捌包（毛重肆點陸公克）及其外包裝袋捌只、電
子秤壹台沒收銷燬；扣案分裝袋壹包、分裝勺壹支、帳冊壹本均
沒收。未扣案之販賣第二級毒品所得新臺幣貳仟元，沒收之，如
全部或一部不能沒收時，以其財產抵償之。又未經許可，非法持
有可擊發具有殺傷力之子彈，處有期徒刑貳年，併科新臺幣拾萬
元罰金，罰金如易服勞役，以新臺幣壹仟元折算壹日，扣案未經
試射擊發之子彈顆均沒收。應執行有期徒刑拾年，併科新臺幣
拾萬元罰金，罰金如易服勞役，以新臺幣壹仟元折算壹日，扣案
第二級毒品甲基安非他命捌包（毛重肆點陸公克）及其外包裝
袋捌只、電子秤壹台沒收銷燬；扣案分裝袋壹包、分裝勺壹支、
帳冊壹本均沒收；扣案未經試射擊發之子彈顆均沒收；未扣案
販賣第二級毒品所得新臺幣貳仟元，沒收之，如全部或一部不能
沒收時，以其財產抵償之。
    事  實
一、陳天賜明知甲基安非他命為毒品危害防制條例所定之第二級
    毒品，依法不得持有、販賣，竟基於販賣第二級毒品甲基安
    非他命之犯意，於民國99年7 月10日中午12時許，先以其所
    有之0000000000號行動電話與羅昱勝所有之0000000000號行
    動電話聯絡後，嗣於當日下午3 時許，在其位於屏東縣萬丹
    鄉○○村○○路697 號之住處內，以新臺幣（下同）2,000
    元之價格，販賣第二級毒品甲基安非他命1 小包與羅昱勝1
    次。
二、陳天賜明知具殺傷力之子彈，係屬槍砲彈藥刀械管制條例所
    管制之物品，非經主管機關許可，不得持有。竟於99年6 月
    間某日，在位於高雄市六合夜市附近之模型店內，以500元
    之價格向真實姓名年籍均不詳之人，購入具殺傷力之非制式
    子彈5顆（其中2顆子彈於鑑驗過程中業經試射擊發），即未
    經許可而無故持有上開子彈，並將之置放在其上開住處內。
三、嗣經海岸巡防署海岸巡防總局南部地區巡防局接獲檢舉，於
    99 年7月23日下午5 時55分許，持本院核發之搜索票至陳天
    賜上開住處執行搜索，當場扣得甲基安非他命8 包、分裝袋
    1 包、分裝勺1 隻、電子秤1 台、帳冊1 本、子彈5 顆等物
    ，檢察官遂調閱帳冊內記載之行動電話號碼，與陳天賜持有
    之上開行動電話號碼進行通聯紀錄分析，並傳喚與其通話次
    數較多或有毒品前科紀錄者進行訊問，因而查悉上情。
四、案經海岸巡防署海岸巡防總局南部地區巡防局移送臺灣屏東
    地方法院檢察署檢察官偵查起訴。
    理  由
壹、程序部分：
一、按被告以外之人於偵查中向檢察官所為之陳述，除顯有不可
    信之情況者外，得為證據，刑事訴訟法第159 條之1 第2 項
    亦有明文，而該條之立法理由係認被告以外之人（包括證人
    、鑑定人、告訴人、被害人及共同被告等）之陳述如在法官
    面前為之，因其任意陳述之信用性係在已受確定保障之情況
    下所為，自得作為證據。而現階段刑事訴訟法規定檢察官代
    表國家偵查犯罪、實施公訴，依法其有訊問被告、證人及鑑
    定人之權，證人、鑑定人且須具結，而實務運作時，檢察官
    偵查中向被告以外之人所取得之陳述，原則上均能遵守法律
    規定，不致違法取供，其可信度極高，職是，被告以外之人
    前於偵查中已具結而為證述，除反對該項供述得具有證據能
    力之一方，已釋明「顯有不可信之情況」之理由外，即不宜
    遽指該證人於偵查中之陳述不具證據能力。本件證人羅昱勝
    於偵查中在檢察官前所為陳述，已經依法具結，另被告及辯
    護人復未曾提及檢察官在偵查時有何不法取供致證人證詞顯
    不可信之情事，是其等於偵查中之證述，自得採為本件證據
    。
二、次按被告以外之人於審判外之言詞或書面陳述，除法律有規
    定者外，不得作為證據，刑事訴訟法第159 條第1 項定有明
    文，此即學理上所稱之「傳聞證據排除法則」，而依上開法
    律規定，傳聞證據原則上固無證據能力，但如法律別有規定
    者，即例外認有證據能力。又按被告以外之人於審判外之陳
    述，雖不符同法第159 條之1 至之4 之規定，而經當事人於
    審判程式同意作為證據，法院審酌該言詞陳述或書面陳述作
    成時之情況，認為適當者，亦得為證據。當事人、代理人或
    辯護人於法院調查證據時，知有第159 條第1 項不得為證據
    之情形，而未於言詞辯論終結前聲明異議者，視為有前項之
    同意，同法第159 條之5 第1 項、第2 項定有明文。查本判
    決下列所引用之證據，其中傳聞證據部分，業經被告、辯護
    人於本院審理時，表明「無意見」( 見本院卷第70頁背面至
    第71頁正面) ，本院審酌該等傳聞證據作成時之狀況，並無
    違法或不當等不宜作為證據之情形，依前開說明，均得作為
    證據。
貳、認定犯罪事實所憑之依據及理由：
一、訊據被告固承認未經許可，持有可擊發具殺傷力之子彈之事
    實，惟否認販賣第二級毒品甲基安非他命，辯稱：伊僅無償
    轉讓第二級毒品甲基安非他命予證人羅昱勝云云。經查：
（一）違反槍砲彈藥刀械管制條例部分：
    被告未經許可，持有可擊發具殺傷力之子彈之事實，業據被
    告於警詢、偵查及本院審理中坦誠不諱，並有扣案之制式子
    彈5 顆、搜索扣押筆錄暨扣押物品目錄表1 份、查獲現場之
    照片6 張可資佐證。又該扣案之子彈及彈匣經送往內政部警
    政署刑事警察局鑑定結果，認為該5 顆子彈均係口徑9mm 制
    式子彈，均具有殺傷力；彈匣1 個，經認係彈匣，有該局於
    96 年1月24日之刑鑑字第0960000164號槍彈鑑定書一份附卷
    可稽，堪認被告上開不利於己自白與事實相符，此部分犯行
    洵堪認定。
（二）違反毒品危害防制條例部分：
  1.被告販售毒品予證人羅昱勝一節，業據被告於本院99年12月
    9 日準備程序中在選任辯護人陪同開庭下自白無誤，而選任
    辯護人庭呈之準備書狀亦明載被告承認販賣毒品犯行，有本
    院準備程序筆錄、選任辯護人準備書狀各1 份在卷足稽，是
    被告於本院準備程序前已與選任辯護人研究討論案情，而於
    本院準備程序中為任意性自白，且選任辯護人亦依被告認罪
    意思而提呈書狀，嗣於100 年1 月24日本院審理期日中被告
    改稱僅係無償轉讓云云，按販賣第二級毒品係重罪，衡情，
    若被告果無販賣毒品予證人羅昱勝，何故於本院準備程序中
    自承此一重罪犯行，是被告嗣後否認及所辯乙情，已屬可疑
    。
  2.被告雖以前情置辯，然其於警詢時供稱：查獲毒品是友人寄
    放，伊無吸食毒品，電子磅秤、分裝勺、分裝袋是伊用來裝
    毒品等語（警卷第3 頁）。於偵查中亦稱：電子磅秤是伊分
    裝毒品用等情。被告為警查獲時經採集其尿液送驗，結果呈
    陰性反應，高雄醫學大學附設中和紀念醫院濫用藥物尿液檢
    驗報告( 報告編號：9908-96)1 紙附卷存查，被告當時既無
    吸食毒品，卻於自家住處放置電子磅秤、分裝勺及分裝袋等
    販賣毒品不可或缺工具，自承該等物品係其用來分裝毒品用
    ，衡情，以毒品價格之昂貴，販賣毒品與購買毒品者必對交
    易毒品數量、重量錙銖必較，是有分裝後以電子秤秤其重量
    之必要，被告就販賣毒品所需工具一應俱全，並已分裝好8
    包，難認被告無從事販賣毒品之舉。又自被告住處扣得第二
    級毒品甲基安非他命多達8 包（驗前淨重2.72 1公克，驗餘
    淨重2.712 公克），經送驗檢出第二級毒品甲基安非他命成
    分，純度約百分之81.3）、電子秤1 台亦含第二級毒品甲基
    安非他命成分，有高雄醫學大學附設中和紀念醫院99年8 月
    10日澎湖機字第0990011039號檢驗報告（報告編號9908-2）
    在卷可參（臺灣屏東地方法院檢察署99年度偵字第6923號卷
    第151 頁），被告既無施用毒品，持有大量毒品並以電子秤
    秤重分裝，自係為販售牟利甚明。
 3、另證人羅昱勝於99年10月19日偵查中證稱：伊於99年7 月10
    日中午約12時有先以電話與陳天賜聯絡，我們二人約在當日
    下午3 、4 時去陳天賜住處試用毒品，我離開時陳天賜交給
    我一包安非他命，並約定下次交付買毒品的2000元等語，與
    0000000000號雙向通話紀錄顯示證人羅昱勝使用之00000000
    00號電話於99年7 月10日上午9 時4 分起至下午6時59 分止
    ，與被告之0000000000號電話有多通通話紀錄及自被告住處
    扣案之帳冊，其上載有「會順2000欠0000000000」，經調閱
    0000000000號行動電話申請人基本資料確由證人羅昱勝申請
    使用之情互核相符，堪認證人羅昱勝本即欲購買毒品，而先
    以電話聯繫被告準備，再前往被告住處購買並先賒帳2000元
    日後返還，被告確有販售第二級毒品甲基安非他命予證人羅
    昱勝一節，堪以認定。
 4、至證人羅昱勝於軍事檢察官、軍事法院訊問時固稱毒品係被
    告所無償提供，然證人羅昱勝斯時係以被告身分受訊問，未
    經具結擔保其言可信性，其證述之可信性，大有可疑，然於
    99年10月19日偵查中係以證人身分具結證述，本院經勘驗該
    偵訊筆錄，訊問方式係採一問一答，期間證人羅昱勝亦會笑
    、點頭，並無經違法取供情事，而俱能清楚證述向被告購買
    毒品之交易經過、細節，又倘證人羅昱勝未向被告購買毒品
    ，何以其在偵訊時會主動供出買受毒品之內容及約定付款方
    式，且此情亦為被告於準備程序中坦認屬實，堪信其於偵查
    中之證述，應與事實相符，堪以採信。而證人羅昱勝係自被
    告處取得毒品，與被告係朋友關係而無怨隙，業據證人羅昱
    勝證述在卷，自無甘冒偽證刑責設詞陷害被告之可能，是其
    所證以2000元向被告購買毒品一節，堪以採憑。
 5、證人羅昱勝於本院審理中雖證以: 之前有施用過第二級毒品
    甲基安非他命，係被告無償提供試用，伊之前偵訊所證係購
    買乙情，乃因檢察官問時，伊不知如何回答，伊後來想起來
    ，被告沒有要拿錢等語，已與偵查中證詞大相逕庭，就其毒
    品來源被告係販賣或係無償此一重大關鍵情節，竟含糊證述
    之前檢察官問時不知如何回答，嗣後想起並無給錢等語，而
    證人羅昱勝與被告間為朋友關係，且毒品來源更是被告，自
    有迴護被告動機，是其審理中證述毒品係無償轉讓乙情，當
    係迴護被告之詞，自難採為被告有利之證據。
 6、又被告供稱毒品係朋友許奇生所寄放，被告係具備通常智識
    程度之成年人，如僅是單純受委託保管扣案毒品，以毒品價
    值不菲且屬違禁物之特性，衡情應會妥為保管，以免為警查
    緝或遺失遭竊，更無隨意轉讓他人試用之理，故被告所辯僅
    單純轉讓毒品云云，顯無足採信。
 7、按毒品危害防制條例所規定之販賣毒品罪，雖未明示「營利
    之意圖」為其犯罪構成要件，然「販賣」一語，在文義解釋
    上當然已寓含有買賤賣貴，而從中取利之意思存在。且從商
    業交易原理與一般社會觀念而言，販賣行為在通常情形下，
    仍係以牟取利益為其活動之主要誘因與目的。又政府為杜絕
    毒品氾濫，毒害人民甚深，再三宣導民眾遠離毒品、媒體報
    導既深且廣，對於禁絕毒品之政策，應為大眾所熟悉。再政
    府對於查緝施用、轉讓及販賣毒品無不嚴格執行，且販賣毒
    品罪係重罪，若無利可圖，衡情一般持有毒品者，當不致輕
    易將持有之毒品交付他人。況販賣毒品乃違法行為，非可公
    然為之，且有其獨特之販售路線及管道，亦無公定之價格，
    復可任意增減其分裝之數量，而每次買賣之價量，亦可能隨
    時依市場貨源之供需情形、交易雙方之關係深淺、資力、對
    行情之認知、查緝是否嚴緊，及購買者被查獲時供述購買對
    象之可能性風險評估等諸般事由，而異其標準，非可一概而
    論，是販賣之利得，誠非固定，而縱使販賣之人從價差或量
    差中牟利方式雖異，其意圖營利之非法販賣行為仍屬同一。
    故本件被告雖於不詳時間，以不詳之價格販入不詳數量之甲
    基安非他命，而無法計算其於販賣甲基安非他命之利得，然
    倘被告無利可圖，當不可能甘冒被供出來源或被檢警查緝法
    辦之風險，而平價或低價販賣甲基安非他命予證人羅昱勝之
    理。況被告於警偵訊時亦供稱查扣之電子磅秤、分裝勺及分
    裝袋等物是其用來裝毒品，有將甲基安非他命分裝等語甚明
    。因此，被告顯有藉此販賣甲基安非他命予證人羅昱勝以牟
    利之意圖，應堪認定。
二、論罪科刑:
 1、按甲基安非他命係毒品危害防制條例第2 條第2 項第2 款所
    規定之第二級毒品，依法不得持有、販賣，被告意圖營利，
    販賣甲基安非他命，核其所為，係犯同條例第4 條第2 項之
    販賣第二級毒品罪。其意圖轉售營利而持有甲基安非他命之
    低度行為，為其販賣之高度行為所吸收，不另論罪。
 2、被告就犯罪事實二部分所為，係犯槍砲彈藥刀械管制條例第
    12條第4 項未經許可持有子彈罪，被告以1 行為而持有上開
    子彈5顆，應論以想像競合犯，從一重論處。
 3、被告所犯上開2 罪間，犯意各別，罪名互殊，應予分別論罪
    ，合併處罰。
 4、爰審酌被告無視於我國政府禁絕毒害之堅定立場，僅圖一己
    私人經濟利益，任將及甲基安非他命賣予他人，致使買受之
    吸毒者更加產生依賴性及成癮性，戕害國民健康與社會治安
    程度至鉅；明知毒品具有成癮性、濫用性，對社會深具危害
    ，被告尚值壯年，不思正當工作營生，竟為謀個人私利，無
    視於政府制定毒品危害防制條例之立法美意，及毒品對於自
    身健康之戕害及國家對於杜絕毒品犯罪之禁令，販賣第二級
    毒品甲基安非他命，危害國民身體健康及社會治安，並造成
    毒品之泛濫，販賣毒品對社會之危害甚鉅，而購買毒品者，
    甚多因施用毒品之結果，無工作能力，且一般均無正當工作
    收入，若非尋求親友經濟奧援，常會藉竊盜、搶奪等行為或
    再將購入之毒品重新販出牟利，以資作購買毒品費用，是被
    告惡性不可謂不重，所生危害不小，惡性頗值非議，復否認
    販毒犯行，甚有與證人勾串之情形，犯後態度甚差，槍砲部
    分坦承犯行，暨其犯罪之動機、目的、手段、智識程度及其
    施用所生戕害其身心情形與危害程度等一切情狀，分別量處
    如主文所示刑，並定其應執行刑，以示懲儆。
 5、另毒品危害防制條例第19條第1 項規定，係採義務沒收主義
    ，故販賣毒品所得金錢，如能認定確係販賣毒品所得款項，
    應宣告沒收，不以當場搜獲扣押者為限，但因其並無「不問
    屬於犯人與否，沒收之」之特別規定，自仍以沒收物屬於犯
    人所有者為限，始得依該規定予以沒收。而上開規定所稱「
    追徵其價額」者，必限於所沒收之物，為金錢以外其他財物
    而無法沒收時，始應追徵其價額，使其繳納與原物相當價額
    。如所得財物為金錢而無法沒收時，應以其財產抵償之，而
    不發生追徵價額問題（最高法院93年度台上字第1218號、93
    年度台上第2670號、93年度台上第2743號判決意旨參照）。
    查被告販賣第二級毒品甲基安非他命之所得為2,000 元，應
    依毒品危害防制條例第19條第1 項規定，併宣告沒收，如全
    部或一部不能沒收時，應以其財產抵償之。
 6、扣案之電子秤1 台、第二級毒品甲基安非他命8 包（毛重
    4.36公克）及其外包裝袋8 只，經鑑定結果檢出甲基安非他
    命成分，有前揭高雄醫學大學附設中和紀念醫院檢驗報告各
    1 紙附卷可憑，均應依毒品危害防制條例第18條第1 項前段
    規定，沒收銷燬。扣案之分裝勺1 支、分裝袋1 包，係供被
    告分裝以販售第二級毒品所用之物，帳冊1 本，係被告所有
    ，為被告自承在卷，為被告記載購毒者之聯絡方式及積欠款
    項，供犯罪所用，均應依同條例第19條第1 項前段規定，宣
    告沒收之。扣案未經擊發具有殺傷力之子彈3 顆，均為法律
    禁止持有之違禁物，自應依刑法第38條第1 項第1 款宣告沒
    收（至於鑑驗過程中曾試射2 顆非制式子彈，已因鑑定試射
    而耗損，其所留彈頭、彈殼，已不具子彈完整結構，已非違
    禁物，自無庸宣告沒收）。
據上論斷，應依刑事訴訟法第299 條第1 項前段，毒品危害防制
條例第4 條第2 項、第18條第1 項前段、第19條第1 項，槍砲彈
藥刀械管制條例第12條第4 項，刑法第11條前段、第55條、第42
條第1 項、第38條第1 項第1 款、第51條第5 款、第9 款、第40
條之1 ，判決如主文。
本案經檢察官潘國威到庭執行職務
中    華    民    國   100    年    3     月    22    日
                  刑事第三庭  審判長法  官  張世賢
                                    法  官  許嘉仁
                                    法  官  蕭筠蓉
以上正本證明與原本無異。
如不服本判決應於收受判決後10日內向本院提出上訴書狀，並應
敘述具體理由；其未敘述上訴理由者，應於上訴期間屆滿後20日
內向本院補提理由書（均須按他造當事人之人數附繕本）「切勿
逕送上級法院」。
中    華    民    國   100    年    3     月    22    日
                                    書記官  張語恬
附錄論罪科刑法條：
毒品危害防制條例第4條第2項
製造、運輸、販賣第二級毒品者，處無期徒刑或7 年以上有期徒
刑，得併科新臺幣7 百萬元以下罰金。
槍砲彈藥刀械管制條例第12條第4 項
未經許可，持有、寄藏或意圖販賣而陳列子彈者，處5 年以下有
期徒刑，併科新台幣300 萬元以下罰金。